臺灣臺北地方法院民事裁定　　　　　　　 100年度司字第99號
聲　請　人　財政部臺北市國稅局
法定代理人　陳金鑑
上列聲請人聲請為相對人詠發國際企業有限公司選派清算人事件
，本院裁定如下：
    主  文
聲請駁回。
聲請程序費用新臺幣壹仟元由聲請人負擔。
    理  由
一、按解散之公司，除因合併、破產而解散者外，應行清算，公
    司法第24條定有明文。又無限公司之清算，以全體股東為清
    算人。股東中有死亡者，清算事務由其繼承人行之；繼承人
    有數人時，應由繼承人互推一人行之。如不能依公司法第79
    條規定定其清算人時，法院得因利害關係人之聲請，選派清
    算人，公司法第79條、第80條、第81條分別定有明文。上開
    規定於有限公司之清算程序準用之，則為同法第113條所明
    定。又法院選派清算人之情形，亦須被選定人為就任之承諾
    ，始屬公司之清算人（最高法院93年度台上字第2396號判決
    、臺灣高等法院96年度非抗字第58號裁定參照）。
二、聲請意旨略以：詠發國際企業有限公司（下稱詠發公司）滯
    欠96年度營利事業所得稅稅款合計新臺幣（下同）2,624,12
    5元，因詠發公司係1人有限公司，其股東兼董事陳炎泉於民
    國99年7月28日死亡，詠昱公司並經臺北市政府100年3月4北
    市商二字第10036217000號函命令解散，依公司法第26條之1
    準用同法第24條規定，詠發公司應行清算程序，惟詠發公司
    並無其他經理人可對外代表公司，且陳炎泉之法定繼承人均
    已拋棄繼承，致聲請人營利事業所得稅核定書無從對送達並
    強制執行，爰以利害關係人身分，依公司法第113條準用同
    法第81條規定，聲請選派詠發公司之清算人。
三、經查：
  (一)按有限公司清算人之職務，為了結現務、收取債權、清償債
    務、分派盈餘或虧損及分派賸餘財產。清算人執行前項職務
    ，有代表公司為訴訟行為或訴訟外一切行為之權。但將公司
    營業包括資產負債轉讓於他人時，應得全體股東之同意，為
    公司法第84條第1項、第2項所明定。是清算人依公司法第84
    條規定進行清算事務時，雖不以具備專業會計專長為限，惟
    法院依公司法第81條規定選派清算人時，仍應審酌清算人是
    否具有處理公司事務之專業智識能力，倘清算人並不具備處
    理公司事務之專業智識能力，若逕將之選派為公司清算人，
    則對於公司股東之權益產生損害，且將有害於國內經濟秩序
    。
  (二)查相對人詠發公司之唯一股東兼董事陳炎泉於99年7月28日
    死亡，其法定繼承人陳淑琍、陳娟娟、陳明賢、陳德興、陳
    德雄、陳錦照、陳碧蓮、陳素珍均已於99年8月23日向臺灣
    板橋地方法院為拋棄繼承之意思表示，並經該院於99年8月
    30 日准予備查，有臺灣板橋地方法院99年8月30日板院輔家
    潔99年度司繼字第1812號函在卷可稽（見本院卷第92、93頁
    ），是其即與應行清算事務之被繼承人間不生繼承清算事務
    之關係，且經本院函詢渠等是否願任詠發公司之清算人表示
    意見，亦均遭回函表示不願擔任，是揆諸首開最高法院裁判
    意旨，陳炎泉之法定繼承人既均已拋棄繼承，復未同意擔任
    詠發公司之清算人，自不得逕將之選派為清算人。
  (三)再者，依詠發公司之變更登記表記載，其所營事業為生物技
    術服務業、化學原料批發業、機械設備製造業、合成樹脂及
    塑膠製造業、媒及煤製品批發業、電器批發業、精密儀器批
    發業、電腦及事務性機器設備批發業、電信器材批發業、其
    他機械器具批發業、器機車零件配備批發業、廢棄物資源回
    收業及國際貿易業，而聲請人所提出之清算人人選為陳明賢
    、陳淑琍、陳娟娟、陳碧蓮、陳素珍、陳德興、陳德雄、陳
    錦照，均為陳炎泉之法定繼承人，並無證據足證渠等有處理
    詠發公司清算事務之專業智識能力，且渠等均已表示不願意
    擔任詠發公司清算人，而聲請人本身暨所屬為具有專業知識
    ，卻主張指定僅與陳炎泉有身分關係之親屬擔任清算人，顯
    然係將清算事務之責任加諸其他人，是聲請人主張有失公允
    而非足採，而聲請人復未補正提出其他適宜人選供本院選派
    為詠發公司之清算人，其聲請應予駁回。
四、依非訟事件法第21條第1 項，裁定如主文。
中    華    民    國   100    年    5     月    18    日
                  民事第六庭  法  官  林春鈴
以上正本係照原本作成。
不得聲明不服。
中    華    民    國   100    年    5     月    18    日
                                書記官  潘惠敏